臺灣高等法院民事判決　　　　　　 95年度重上更(一)字第146號
上　訴　人　乙○○
　　　　　　　　　　　　2樓
訴訟代理人　朱俊雄律師
上　訴　人　甲○○
訴訟代理人　胡鳳嬌律師
上列當事人間請求給付借款事件，兩造對於中華民國93年10月6
日臺灣士林地方法院92年度訴字第1090號第一審判決各自提起上
訴，上訴人乙○○並為訴之追加，經最高法院第一次發回更審，
本院於96年1月16日言詞辯論終結，判決如下：
    主  文
原判決關於(一)主文第一項命甲○○給付超過新台幣貳佰柒拾萬
壹仟陸佰肆拾肆元，及其中新台幣貳佰伍拾萬元自民國九十六年
一月十七日起加計之法定遲延利息，及該部分假執行之宣告；(二)
主文第三項命乙○○給付新台幣陸佰伍拾萬元本息，及該部分假
執行之宣告；暨前開部分訴訟費用之裁判均廢棄。
上開廢棄(一)部分，乙○○在第一審之訴及其假執行之聲請均駁回
。
上開廢棄(二)部分，甲○○在第一審之反訴及其假執行之聲請均駁
回。
甲○○其餘上訴駁回。
乙○○追加之訴駁回。
第一、二審（包含追加部分）及發回前第三審訴訟費用，除已確
定部分外，由乙○○負擔十分之七，餘由甲○○負擔。
    事實及理由
甲、程序方面：
一、按於第二審為訴之變更、追加或提起反訴，非經他造同意，
    不得為之。但民事訴訟法第255條第1項第2款至第6款情形，
    不在此限，同法第446條第1項定有明文。復按「訴狀送達後
    ，原告不得將原訴變更或追加他訴。但有下列情形之一者，
    不在此限：…二、請求之基礎事實同一者。三、擴張或減縮
    應受判決事項之聲明者。．．．」，同法第255條第1項亦有
    明文。
二、查本件上訴人即被上訴人乙○○（下稱乙○○）於原審主張
    被上訴人即上訴人甲○○（下稱甲○○）、原審共同被告謝
    忠丙（下稱謝忠丙）於民國（下同）84年7月中旬共同向伊
    借款新臺幣（下同）900萬元等情，並聲明請求甲○○、謝
    忠丙共同給付乙○○900萬元，及自84年9月20日起加計之法
    定遲延利息；嗣乙○○上訴後，復主張甲○○與謝忠丙於84
    年7月中旬向伊借款900萬元，並約定負連帶返還之責等情，
    並追加聲明請求甲○○、謝忠丙（乙○○請求謝忠丙連帶給
    付900萬元本息部分，經本院前審判決駁回，乙○○上訴後
    再經最高法院判決駁回確定在案）再連帶給付乙○○450萬
    元及自93年7月10日起加計之法定遲延利息；核屬基於同一
    基礎事實之請求，另就本金言，係屬擴張應受判決事項之聲
    明，就利息言，係屬減縮應受判決事項之聲明，合於民事訴
    訟法第255條第1項第2、3款之規定，無庸得他造之同意。
乙、實體方面：
一、乙○○起訴主張：甲○○、謝忠丙於84年7月中旬，向伊借
    款900萬元，並約定負連帶返還之責，伊無現金可供借貸，
    乃由甲○○任連帶保證人，以伊所有之不動產，向臺北銀行
    文德分行為抵押借款借得900萬元，或已交付甲○○，或依
    甲○○指示匯給第三人李其發，如認甲○○無借款之事實，
    甲○○亦構成不當得利900萬元，經催討還款，均置之不理
    ，爰依消費借貸及不當得利之法律關係，求為命甲○○、謝
    忠丙共同給付伊900萬元，及自84年9月20日起加計法定遲延
    利息之判決。
    甲○○、謝忠丙以：否認兩造間有借貸之合意，伊未指示乙
    ○○為任何匯款云云，資為抗辯。
    甲○○反訴主張：乙○○分別於86年4月1日、同年7月3日依
    序向伊借款100萬元、550萬元，均由伊匯入其臺北銀行文德
    分行00000000000000帳號，乙○○迄未返還，爰依消費借貸
    及不當得利之法律關係，求為命乙○○給付伊650萬元，及
    自反訴起訴狀繕本送達翌日加計法定遲延利息之判決。
    乙○○對於甲○○之反訴則以：否認兩造間有借貸之合意，
    伊雖收受甲○○交付之650萬元，但事後復出借予甲○○云
    云，資為抗辯。
二、原審就本訴部分判命甲○○給付450萬元，及其中300萬元自
    92 年10月22日起；其餘150萬元自93年6月10日起，均至清
    償日止，按年息5%計算之利息，駁回乙○○其餘之請求；就
    反訴部分判命乙○○給付650萬元，及自93年4月13日起加計
    法定遲延利息。乙○○、甲○○各就其敗訴部分提起上訴，
    乙○○並為訴之追加。
  (一)本訴部分：
    乙○○聲明：
    1.原判決不利於乙○○部分廢棄。
    2.上廢棄部分，甲○○應再給付乙○○450萬元，及自93年7
      月10日起至清償日止，按年息5%計算之利息。
    3.願供擔保，請准宣告假執行。
    4.甲○○之上訴駁回。
    甲○○聲明：
    1.原判決不利於甲○○部分廢棄。
    2.上廢棄部分，乙○○在第一審之訴及其假執行均駁回。
    3.乙○○之上訴及追加之訴駁回。
  (二)反訴部分：
    乙○○聲明：
    1.原判決廢棄。
    2.上廢棄部分，駁回甲○○在第一審之反訴。
    3.如受不利益判決，願供擔保請准宣告免為假執行。
    甲○○聲明：上訴駁回。
    （原審駁回乙○○請求甲○○給付450萬元部分利息，本院
     前審廢棄原審判命甲○○給付450萬元部分利息暨駁回追加
     甲○○再給付450萬元部分利息，均未經乙○○上訴，而告
     確定；原審駁回乙○○請求謝忠丙給付450萬元本息，及本
     院前審駁回乙○○追加請求謝忠丙再給付450萬元本息部分
     ，乙○○上訴第三審並經駁回在案，亦告確定）。
三、乙○○主張伊以所有之不動產，邀同甲○○為連帶保證人，
    向臺北銀行文德分行為抵押借款借得900萬元後，於84年8月
    2日在該分行交付現金200萬元予甲○○，甲○○於同日填寫
    匯款單，匯款200萬元入第三人李其發嘉義郵局第000000000
    00000號帳戶。伊於同年9月19日再匯款200萬元入甲○○臺
    北市第一信用合作社成功分社0000000000000號帳戶；同日
    伊另匯款500萬元入李其發上開帳戶之事實，提出臺北銀行
    借據、保證書、入戶電匯回條、匯款三聯單為證（見原審卷
    14-19頁），且為甲○○所不爭（見原審卷第46頁），自堪
    信為真實。
  (一)按當事人主張有金錢借貸關係存在，除須證明有金錢之交付
    外，尚須就借貸金錢之交付與借貸意思表示相互一致負舉證
    責任。乙○○主張900萬元借款係由甲○○借貸一節，為甲
    ○○所否認，乙○○則以證人蔡春湖之證言為其立證方式。
    該證人於原審到場證稱：「（問：84年7、8月間，乙○○至
    台北銀行文德分行借錢之始末為何？）‧‧‧他（乙○○）
    需要1筆資金，拿著不動產（所有權狀）到文德分行要借款
    1,000萬元，經估價後只能貸借900萬元。正式申請貸款，乙
    ○○帶著甲○○到銀行來辦理，我問他為何帶甲○○到場，
    乙○○告訴我甲○○要來當保證人，這筆錢是她要用的。經
    查詢信用無問題後准予核貸，因本件係屬循環動支，所以我
    們依照借款人動用申請書分2次撥款。那時我是文德分行襄
    理，撥款時需經過我蓋章，其中有1次乙○○、甲○○告訴
    我要領現金到隔壁郵局（約10個店面）匯款，我以內線電話
    請警衛幫忙護送」、「（問：乙○○告訴證人，這筆錢甲○
    ○要用，而甲○○當保人時，有無在場？）甲○○在現場且
    無異議」、「（提示證二〔即原審卷第17頁〕甲○○之簽名
    是否真正？）真正，我有在保證書上核章過」等語（見原審
    卷第107- 108頁）等語，已見甲○○對於乙○○與蔡春湖間
    之前揭對話，未為積極之反對表示或予否認。蔡春湖更證稱
    ：「（問：當時是否有聽聞乙○○與甲○○間關於本件借款
    之對話？）他（她）們兩人就坐在我辦公桌前，我有聽見他
    （她）們的對話，甲○○有說這筆錢是她要先支用的」等語
    （見原審卷第108頁），足證乙○○主張係甲○○向其借款
    為真，參諸乙○○於84年8月2日貸得200萬元、84年8月18日
    貸得50萬元、650萬元，並於84年8月2日領出200萬元、84年
    8 月19日領出200萬元、500萬元（見原審卷第14-16頁、第
    152 頁），其中1次由乙○○於84年8月2日提領現金200萬元
    交付甲○○，並陪同前住附近郵局，由甲○○自該郵局匯款
    200 萬元予李其發，1次由乙○○於84年8月19日匯款500萬
    元予李其發，受款人郵局及帳號均相同，餘200萬元則由乙
    ○○匯予甲○○（原審卷第18-19頁），即上訴人貸得900萬
    元後之款項，均流向甲○○或其指定之李其發帳戶，更足認
    甲○○確為借款人。
  (二)甲○○雖抗辯伊有經手200萬元2筆，伊均係依乙○○之指示
    匯款予李其發，且該匯款單正本亦均交給乙○○，伊僅單純
    幫忙匯款，另500萬元部分伊未曾收到，錢亦未匯入伊帳戶
    ，乙○○並未能證明借貸交付金錢之事實，且乙○○主張之
    待證事實亦與證人蔡春湖所證述內容不符，且證人蔡春湖之
    證詞前後不一、虛偽，又非兩造借款當時在場見聞之人，其
    證詞自不足採云云。
    1.惟查，證人蔡春湖證稱：「（問：證人當時有無聽到甲○
      ○談起她向原告借錢之事？）沒有。甲○○只是在乙○○
      說他（她）要用錢時，當場無異議，同意當保證人」等語
      ，隨後另證稱：「（問：當時是否有聽聞乙○○與甲○○
      間關於本件借款之對話？）他（她）們兩人就坐在我辦公
      桌前，我有聽見他（她）們的對話，甲○○有說這筆錢是
      她要先支用的」等語（見原審卷第108頁），後者所言係
      指蔡春湖為甲○○與乙○○在臺北銀行文德分行辦理貸款
      、對保等手續時，其所聽聞乙○○與甲○○之私下談話，
      甲○○並稱向銀行借得之款項係由其先行支用，而未言及
      甲○○向乙○○借款之情形，核與證人蔡春湖前開所述並
      未聽聞甲○○談起向乙○○借款之情形，二者實無矛盾之
      處。
    2.次按證明應證事實之證據資料，並不以可直接單獨證明之
      直接證據為限。凡先綜合其他情狀，證明某事實，再由某
      事實為推理的證明應證事實，該證明某事實之間接證據，
      自包括在內（最高法院92年度台上字第1499號判決意旨參
      照）。查乙○○雖主張伊與甲○○所為借貸合意係在乙○
      ○家中，而蔡春湖前開之證述固未能證明兩造為借貸時之
      合意，然蔡春湖所為之證詞仍足以證明乙○○向銀行借貸
      900萬元係供甲○○支用之事實，以此間接事實，再參酌
      甲○○在前開900萬元資金之取得及其流向中參與之程度
      等，本院認定兩造間有借款之合意，實符合證據法則，且
      證人蔡春湖業於原審到庭作證，其所為證詞亦非審判外之
      陳述。是甲○○以蔡春湖非親自見聞兩造為借貸合意之人
      ，所為之證詞不可採，自屬無據。
    3.證人蔡春湖證稱：「…我們依照借款人動用申請書分2次
      撥款。那時我是文德分行襄理，撥款時需經過我蓋章，其
      中有1次乙○○、甲○○告訴我要領現金到隔壁郵局（約
      10個店面）匯款，我以內線電話請警衛幫忙護送」等語（
      見原審卷第107頁），而對照該900萬元之借款流向，即84
      年8月2日提領現金200萬元，並由甲○○在與台北銀行文
      德分行同位於文德路上之郵局匯予李其發（為甲○○所自
      陳，見本院卷第37頁反面），另84年8月19日提領轉帳支
      出200萬元並匯款至甲○○帳戶、提領現金500萬元由乙○
      ○在台北市○○路○段131號之內湖金龍郵局匯予李其發等
      情，再參證人所稱2次撥款，其中1次現金提領有請警衛護
      送匯款，而未言及撥款提領時有轉帳匯款方式為之者，且
      84年8月2日之撥款亦確實以現金提領至台北銀行文德分行
      附近之郵局由甲○○匯款予李其發，則證人蔡春湖所稱請
      警衛護送現金至附近郵局匯款，自係指84年8月2日之匯款
      。況且，依原審前開蔡春湖證詞筆錄所載，亦未見蔡春湖
      所稱派警衛護送者係84年8月19日有關500萬元之匯款，自
      無甲○○所稱蔡春湖證稱指派銀行警衛護送500萬元現款
      ，而該500萬元實際上係與台北銀行文德分行相距遙遠之
      台北市○○路○段內湖金龍郵局匯出，而蔡春湖竟作證稱
      係護送現金至僅相隔10間店面之文德路上郵局之相互矛盾
      而為虛偽證詞情形。
    4.至84年8月19日由乙○○以自己名義匯款500萬元予甲○○
      所指定之李其發部分（有該匯款單為憑，見原審卷第19頁
      ），雖甲○○抗辯並未經手此部分之款項，自無金錢交付
      云云。然參諸前開證人蔡春湖所言乙○○所為借款係供甲
      ○○先行支用，又該900萬元中之400萬元確係由甲○○匯
      款予李其發，而前開500萬元匯入李其發之帳號亦與甲○
      ○所匯者相同，有該2紙匯款單可憑（見原審卷第18、19
      頁），綜合以觀，該900萬元應全部為甲○○向乙○○借
      用後並全部再借予李其發，況且甲○○既已擔任該900萬
      元之連帶保證人，且該900萬元均於撥款當日或翌日即匯
      入李其發之帳戶，衡諸常情，甲○○實無將已負保證責任
      之900萬元分割為二部分而將其中之500萬元由乙○○自行
      出借予李其發，是乙○○主張其係依甲○○之指示將該
      500 萬元以自己名義匯款予李其發，自可採信；則乙○○
      既依甲○○之指示交付500萬元予李其發，亦符合兩造間
      消費借貸之要物性。甲○○抗辯有關500萬元部分不符金
      錢借貸之要物性，自無足取。
    5.另乙○○主張之待證事實雖與證人蔡春湖所述略有不同，
      然依證人蔡春湖之證詞，及其他相關之證據，足資認定兩
      造間確有900萬元之借貸，已如前述，則乙○○所主張之
      待證事實，縱與證人蔡春湖所述略有不同，亦不足為不利
      於乙○○之認定。
  (三)按「借用人應於約定期限內，返還與借用物種類、品質、數
    量相同之物，未定返還期限者，借用人得隨時返還，貸與人
    亦得定一個月以上之相當期限，催告返還」，民法第478條
    定有明文，乙○○請求甲○○返還900萬元（原審判命甲○
    ○給付之450萬元，加乙○○於本院追加之命甲○○再給付
    450萬元），於法有據。至法定遲延利息部分，乙○○未舉
    證證明上開甲○○向其所為借貸係定有期限者，應依上開規
    定，定1個月以上之相當期限，催告返還。查乙○○依督促
    程序聲請原審核發支付命令，經原審於92年7月18日核發支
    付命令，並於92年8月6日寄存送達予甲○○（見原審卷第33
    頁），兼有催告效力，則原審判命甲○○給付之450萬元，
    其中300萬元自92年10月22日加計法定遲延利息，合於上開
    規定。另乙○○於原審93年6月9日擴張其訴之聲明為「被告
    等應給付原告900萬元‧‧‧」，該擴張聲明狀於同日送達
    被上訴人之訴訟代理人（原審卷第167、168頁），則就乙○
    ○請求甲○○返還150萬元部分，法定遲延利息應自93年7月
    10日起算。乙○○於本院前審以93年11月10日聲明上訴狀追
    加請求甲○○再給付450萬元部分，繕本於93年12月13日送
    達予甲○○（本院前審卷第17頁），其法定遲延利息應自94
    年1月14日起算。
四、甲○○主張乙○○分別於86年4月1日、7月3日向其借用100
    萬元、550萬元，均由其匯入乙○○臺北銀行文德分行帳號
    00000000000000，如認消費借貸不成立，乙○○無法律上原
    因受領650萬元，亦構成不當得利，提出匯出匯款單筆明細
    為證（見原審卷第133頁），而該匯款之事實且為乙○○所
    不否認（見原審卷第185頁）。
  (一)乙○○否認向甲○○借用650萬元，甲○○未舉證證明其與
    乙○○間就上開650萬元有借貸意思表示合意之事實，依前
    開本訴部分之說明，自不能認甲○○與乙○○間有金錢借貸
    關係存在，是甲○○依消費借貸之法律關係，反訴請求乙○
    ○為給付，於法無據，不應准許。
  (二)惟乙○○並不否認收到該100萬元、550萬元之匯款，雖辯稱
    該款項因甲○○自86年7月4日起，陸續向其循環借款而不存
    在云云，然為甲○○所否認。經查乙○○雖提出撥款申請書
    為證，並聲請調閱甲○○於第一信用合作社成功分社之往來
    帳戶明細，然乙○○提出之撥款申請書（見原審卷第113頁
    以下）僅能證明乙○○請求銀行撥款外，不足證明該撥發之
    款項已貸與甲○○。再甲○○上開帳戶於86年7月22日至86
    年12月18日之交易明細（見原審卷第131頁），亦無與乙○
    ○主張出借予甲○○相同時間金額款項之記錄。乙○○所辯
    自非可採信。
  (三)按當事人主張有利於己之事實，就其事實有舉證之責任，民
    事訴訟法第277條定有明文。又原告於起訴原因已有相當之
    證明，而被告於抗辯事實並無確實證明方法，僅以空言爭執
    者，當然認定其抗辯事實之非真正，而應為被告不利益之裁
    判（最高法院18年上字第1679號判例意旨參照）。查經由銀
    行以電匯金錢與他人，依現行銀行實務作業，匯款單據上不
    必載明匯款原因，自無從僅以電匯之事實證明匯款之原因，
    而本件甲○○曾主張本件匯款650萬元為乙○○向其之借款
    ，訴請乙○○返還，因無法舉證而經本院認定其與乙○○間
    無借貸之事實，然系爭匯款既非乙○○向甲○○之借款，甲
    ○○於本件主張系爭匯款並無法律上之原因，應可認為已有
    相當之證明，參酌前述意旨，即應由乙○○就所辯系爭匯款
    係有法律上之原因等情負舉證責任（最高法院87年度臺上字
    第730號判決意旨參照－見本院前審卷第138頁），而乙○○
    前開系爭匯款款項因甲○○自86年7月4日起，陸續向其循環
    借款而不存在云云，非屬可採，已如前述，應認甲○○主張
    乙○○無法律上之原因而受650萬元利益，致甲○○受650萬
    元損害一節，已盡舉證責任而可認為實在。是甲○○依不當
    得利之法律關係，請求乙○○給付650萬元，及自反訴狀繕
    本送達之翌日即93年4月13日（見原審卷第141頁）起至清償
    日止，按週年利率5%計算之利息，於法有據。
五、末按二人互負債務，而其給付種類相同，並均屆清償期者，
    各得以其債務，與他方之債務，互為抵銷。但依債之性質不
    能抵銷或依當事人之特約不得抵銷者，不在此限。民法第
    334條第1項定有明文。本件乙○○得請求甲○○返還900萬
    元，及其中300萬元自92年10月22日起，其中150萬元自93年
    7月10日起，餘450萬元自94年1月14日起加計之法定遲延利
    息；另甲○○得請求乙○○給付650萬元，及自93年4月13日
    起算之法定遲延利息；均如前述。兩造間互負之債務，其給
    付之種類相同，並均屆清償期者，依其性質無不能抵銷之情
    或有不得抵銷之特約，則乙○○主張以本訴得請求900萬元
    本息債權，對甲○○以反訴得請求650萬元本息債權，為抵
    銷之抗辯（見本院前審卷第43、134頁），自屬有據。次查
    ，兩造合意以本院言詞辯論終結日即96年1月16日為該抵銷
    抗辯之計算基準（見本院卷65、76頁），則乙○○所得請求
    之債權計算至96年1月16日止，為本金900萬元及利息
    1,125,616元（元以下四捨五入，即300萬元部分遲延日數
    為3年2月26日〈自92年10月22日起至96年1月16日止〉即3
    年86日，遲延利息為0000000x〈3+86/365〉x5%= 485342；
    150萬元部分遲延日數為2年6月7日〈自93年7月10日起至
    96年1月16日止〉即2年187日，遲延利息為0000000x〈
    2+187/365〉x5%=188425；450萬元部分遲延日數為2年3日
    〈自94年1月14日起至96年1月16日止〉，遲延利息為
    0000000x〈2+3/365〉x5%=451849；485342+188425+451849
    =0000000）；甲○○反訴得請求之債權計算至96年1月16日
    止，為本金650萬元及利息893,972元（元以下四捨五入，遲
    延日數為2年9月4日〈自93年4月13日起至96年1月16日止〉
    即2年274日，遲延利息為0000000 x〈2+274/365〉x5%=
    893972）。經抵銷後，乙○○依消費借貸本訴所得請求之金
    額為本金250萬元（即900萬元-650萬元），利息231, 644元
    （即0000000-000000=231644），及本金250萬元部分自96年
    1月17日起算之法定遲延利息。至甲○○依不當得利所為之
    請求，因乙○○為抵銷抗辯，即不應准許。
六、綜上所述，乙○○依消費借貸之法律關係，於原審本訴請求
    甲○○給付2,731,644元（即0000000+231644=0000000），
    及其中250萬元自96年1月17日起算之法定遲延利息，為有理
    由，應予准許，其逾此範圍之請求，於法無據，應予駁回。
    甲○○依不當得利之法律關係，反訴請求乙○○給付650萬
    元，及自反訴狀繕本送達之翌日起算之法定遲延利息，為無
    理由，應予駁回。原審就超過上開本訴應准許部分，為甲○
    ○敗訴之判決，並為假執行之宣告，自有未洽。甲○○上訴
    意旨就此部分指摘原判決不當，求予廢棄改判，為有理由，
    爰廢棄改判如主文第2項所示。至於上開本訴應准許部分，
    原審判命甲○○給付，並為假執行之宣告，核無違誤，上訴
    意旨，就此部分，仍執陳詞，指摘原判決不當，求予廢棄，
    為無理由，應駁回其上訴。又原審就上開反訴判命乙○○給
    付650萬元本息，尚有未洽；乙○○上訴意旨指摘原判決不
    當，求予廢棄改判，為有理由，自應由本院予以廢棄改判，
    如主文第3項所示。至乙○○依消費借貸之法律關係，於本
    院再追加請求甲○○給付450元本息部分，為無理由，應予
    駁回。其假執行之聲請，亦失所附麗，應併予駁回。
七、本件事證已臻明確，兩造其餘主張及攻擊防禦方法，經核對
    本件判決結果無影響，爰不逐一論述，附此敘明。
據上論結，本件乙○○之上訴，為有理由；甲○○之上訴，為一
部有理由、一部無理由；乙○○追加之訴，為無理由，爰判決如
主文。
中　　華　　民　　國　　96　　年　　1　　月　　30　　日
　　　　　　　  　　民事第十五庭
                        審判長法　官 黃騰耀
　　　　　　　　　　  　      法　官 黃國永
　　　　　　　　　　　        法　官 李媛媛
正本係照原本作成。
如不服本判決，應於收受送達後20日內向本院提出上訴書狀，其
未表明上訴理由者，應於提出上訴後20日內向本院補提理由書狀
（均須按他造當事人之人數附繕本）上訴時應提出委任律師或具
有律師資格之人之委任狀；委任有律師資格者，另應附具律師資
格證書及釋明委任人與受任人有民事訴訟法第466條之1第1項但
書或第2項（詳附註）所定關係之釋明文書影本。
中　　華　　民　　國　　96　　年　　2 　 月　　 2 　 日
                              書記官 秦仲芳
附註：
民事訴訟法第466條之1（第1項、第2項）：
對於第二審判決上訴，上訴人應委任律師為訴訟代理人。但上訴
人或其他法定代理人具有律師資格者，不在此限。
上訴人之配偶、三親等內之血親、二親等內之姻親，或上訴人為
法人、中央或地方機關時，其所屬專任人員具有律師資格並經法
院認為適當者，亦得為第三審訴訟代理人。
